臺灣臺南地方法院刑事附帶民事訴訟判決　94年度附民字第52號
原　　　告　　甲○○
被　　　告　　乙○○
上列原告因被告傷害等案件，於刑事訴訟程序中附帶提起損害賠
償事件，本院於民國九十四年九月二十七日言詞辯論終結，判決
如下：
    主  文
被告應給付原告新台幣拾萬元，及自民國九十四年九月十七日起
至清償日止，按週年利率百分之五計算之利息。
原告其餘之訴駁回。
訴訟費用由被告負擔二十分之一，餘由原告負擔。
本判決原告勝訴部分，得假執行。
原告其餘假執行之聲請駁回。
    事實及理由
一、原告起訴主張：
（一）原告與被告係姊弟關係，兩造於民國九十三年十二月二十
      五日二十一時許，在臺南縣新營市○○路二一號前，因原
      告責怪被告未善盡照顧父親之責任，致被告心生不滿，乃
      在不特定人得以共見共聞之上址，當場公然辱罵原告：「
      討客兄」等語，已達於貶損原告之人格及社會評價。被告
      又於翌日（二十六日）十三時許，前往原告位於臺南縣新
      營市○○路十九號租屋處，先出言恫嚇原告稱：「我要打
      死你」等語，使原告心生畏懼，隨又徒手毆打原告，造成
      原告受有頭部挫傷及左前臂挫傷等傷害，此際原告租屋處
      之屋主即訴外人白錫恭見狀遂上前將被告拉開，被告竟又
      當場公然辱罵甲○○：「討客兄」、「幹你娘」等語，並
      出言恫嚇稱：「我還要繼續來打你，要打死你」等語，使
      原告心生畏懼，案經原告提起刑事告訴，並經臺灣臺南地
      方法院檢察署檢察官提起公訴，現由鈞院審理中。
（二）被告無由誣指原告通姦，妨害原告名譽至甚，又不思姊弟
      情誼以暴力成傷，並執詞恐嚇，此實令原告傷心欲絕，精
      神痛苦難以平復，爰依侵權行為之法律關係，提起本件訴
      訟。並聲明：
      1.被告應給付原告新台幣（下同）二百萬元，及自起訴狀
        繕本送達翌日起至清償日止，按週年利率百之五計算之
        利息。
      2.原告願供擔保，請求准予宣告假執行。
二、被告抗辯：被告對於原告主張之侵權行為事實，均不爭執，
    被告也於刑事案件審理時當庭向原告表示歉意，惟原告經濟
    狀況不佳，無法負擔高額之賠償金等語。
三、查原告主張被告對其所為之侵權行為事實，此為被告所不爭
    ，且經證人林熹隆、陳國益、白錫恭於警詢中證述屬實，並
    有診斷證明書一紙在卷可稽（見九十四年度偵字第八八一號
    偵查卷第六頁），參以，原告前以本件同一事實對被告提起
    公然侮辱、恐嚇安全、傷害等刑事告訴，經臺灣臺南地方法
    院檢察署檢察官提起公訴，並經本院九十四年度易字第三０
    ０號判決，判處被告公然侮辱罪部分，拘役三十日；恐嚇安
    全罪部分，處拘役五十日；傷害罪部分，處拘役五十日，有
    本院刑事案卷可憑，是原告上開主張被告對其所為侵權行為
    等情，自堪信為真實。
四、按因故意或過失，不法侵害他人之權利者，負損害賠償責任
    ；不法侵害他人之身體、健康、名譽、自由、信用、隱私、
    貞操，或不法侵害其他人格法益而情節重大者，被害人雖非
    財產上之損害，亦得請求賠償相當之金額，民法第一百八十
    四條第一項前段、第一百九十五條第一項分別定有明文。查
    原告主張被告對其為上開侵權行為事實，業如前述，則被告
    之不法侵權行為，已侵害原告之名譽權及身體權，原告因而
    受有精神上之痛苦，應堪認定。是原告依據侵權行為之法律
    關係，請求被告賠償其非財產上之損害賠償，自屬有據。
五、次按慰撫金之多寡，應斟酌雙方之身分、地位、資力與加害
    程度，及其他各種情形核定相當之數額，該金額是否相當，
    自應依實際加害情形與被害人所受之痛苦及雙方之身分、地
    位、經濟狀況等關係決定之。爰審酌原告為國小畢業，名下
    並無任何財產資料，被告為高職畢業，名下僅有投資一筆，
    財產總額為一萬五千七百八十元，有卷附本院依職權調取之
    兩造財產歸戶資料可按，又原告與被告為姊弟關係，被告不
    思姊弟情誼，不法侵害原告人格權之行為，雖原告精神上受
    有痛苦，然被告於本院刑事案件審理中，業已當庭向原告表
    示歉意，及原告所受傷勢尚非嚴重等一切情狀，認原告請求
    被告賠償非財產上之損害二百萬元，核屬過高，應以十萬元
    為適當，故原告逾此部分之請求，即無理由，不應准許。
六、末按給付無確定期限者，債務人於債權人得請求給付時，經
    其催告而未為給付，自受催告時起，負遲延責任。其經債權
    人起訴而送達訴狀，或依督促程序送達支付命令，或為其他
    相類之行為者，與催告有同一之效力；民法第二百二十九條
    第二項定有明文；又遲延之債務，以支付金錢為標的者，債
    權人得請求依法定利率計算之遲延利息。但約定利率較高者
    ，仍從其約定利率；而應付利息之債務，其利率未經約定，
    亦無法律可據者，週年利率為百分之五；亦為同法第二百三
    十三條第一項及第二百零三條所明定。查本件原告請求被告
    應給付之金額，並未定有給付之期限，且未約定利率，則原
    告請求自附帶民事起訴狀繕本送達被告之翌日起，按週年利
    率百分之五計算之利息，並未逾上開規定之範圍，自無不合
    ；又原告之附帶民事起訴狀繕本係於九十四年九月十六日送
    達被告，有本院送達證書一紙在卷可參，則原告請求被告給
    付自九十四年九月十七日起至清償日止，按週年利率百分之
    五計算之利息，洵屬正當。
六、綜上所述，被告對原告所為上開公然侮辱、恐嚇安全、傷害
    等侵權行為，已屬侵害原告之名譽、身體之人格權，從而，
    原告依據民法第一百八十四條第一項、第一百九十五條第一
    項之規定，請求被告給付如主文第一項所示之金額，為有理
    由，應予准許，逾此所為之請求，為無理由，應予駁回。
七、本判決所命被告給付之金額，未逾五十萬元，依民事訴訟法
    第三百八十九條第一項第五款之規定，應依職權宣告假執行
    。則原告此部分聲請供擔保，准許宣告假執行，即無必要。
    至於原告敗訴部分，其假執行之聲請，因訴之駁回而失所附
    麗，應予駁回。
八、據上論結，本件原告之訴為一部有理由，一部無理由，依民
    事訴訟法第七十九條、第三百八十九條第一項第五款，判決
    如主文。
中　　華　　民　　國　　94　　年　　9 　　月　　30　　日
　　　　　　　　　刑事第五庭    法　官　張銘晃
以上正本證明與原本無異。
對於本判決如不服非對刑事判決上訴時不得上訴並應於送達後10
日內，向本院提出上訴狀。
　　　　　　　　　              書記官　陳怡吟
中　　華　　民　　國　　94　　年　　9 　　月　　30　　日
